【裁判字號】    89,易,2968
【裁判日期】    890920
【裁判案由】    違反醫師法
【裁判全文】
臺灣高雄地方法院刑事判決                        八十九年度易字第二九六八號
    公  訴  人  臺灣高雄地方法院檢察署檢察官
    被      告  甲○○
右列被告違反醫師法案件，經檢察官提起公訴（八十九年度偵字第三二四九號），本
院判決如左：
    主  文
甲○○未取得合法醫師資格，擅自執行醫療業務，處有期徒刑壹年壹月，緩刑肆年。
扣案使用過之注射針頭伍支，均沒收之。
    事  實
一、甲○○為設於高雄市○○區○○街六十五號「龍樺西藥房」之實際負責人，明知
    自己未取得合法醫師資格，竟擅自於民國八十九年一月三十一日上午七時許，在
    上開處所，執行醫療業務，以注射針筒為不特定之病患施打胰島素藥劑。嗣於同
    （三十一）日下午四時四十五分許，由高雄市政府衛生局依民眾檢舉派員會同員
    警前往上址搜索查獲，並扣得使用過之注射針頭五支、注射液空瓶二支、及未使
    用過之南光龍注射液二十一支、美久奧林五十支、滴利賜葡萄糖注射液五十支、
    注射液水五十三支、肌舒能注射液八十三支、合利他命注射液十支、輸液套二十
    五組、泰爾茂注射針（針頭）一百支、泰爾茂注射針筒（含針頭）五十二支、止
    血帶一條等物品。
二、案經高雄市政府警察局鹽埕分局報請台灣高雄地方法院檢察署檢察官偵查起訴。
    理  由
一、訊據被告甲○○固坦認為上址「龍樺西藥房」之實際負責人，並未取得合法醫師
    資格之事實不諱，惟矢口否認有何違反醫師法犯行，辯稱：扣案使用過之注射針
    頭五支，伊於警訊及偵查中誤以為係妻為母注射胰島素所使用過的，嗣後始知係
    妻自己注射治療子宮肌瘤藥劑所使用的針頭，伊從未幫他人注射過任何針劑云云
    。惟查：
  (一)右揭事實，業據被告於警訊中供稱：「那五支針頭是早上約七時許幫病人注射胰
    島素」等語，繼於偵查中供陳：「（問：使用過之針頭何來？）針頭是別人拿來
    要我幫其打胰島素的」等情，復如被告事後所辯稱上開扣案使用過之注射針頭五
    支，確係被告之妻為其母注射胰島素所使用，而非被告用以為病患施打針劑，被
    告何以供陳係其於查獲之是（三十一）日上午七時許，為病患施打胰島素所使用
    ？又如果真係被告之妻自己注射治療子宮肌瘤藥劑所用，被告經查獲時縱不知上
    情，亦不可能即在警訊及偵查中坦認係自己為病患施打之事實？且被告於本院審
    理程序中亦供述：伊於警訊及偵查中所言，均為實在等語。又據證人即查獲本件
    之高雄市政府衛生局人員乙○○於本院審理程序時證稱：係因有民眾檢舉，被告
    在其開設之西藥房內，有為病人注射針劑之醫療行為，始會同警方申請搜索票至
    上址查看，該藥房內有一隔間之調劑室，沒有門，但裡面有一張床，扣案使用過
    之針頭五支，係在調劑內之垃圾筒內查獲的等語，並提出高雄市政府衛生局八九
    高市衛密字第○○九號函為佐證。從而，被告事後翻異前詞，辯稱：伊從未幫他
    人注射過任何針劑，上開扣案使用過之針頭五支係伊妻自己注射子宮肌瘤用的云
    云，顯係事後卸責之詞，不足採信。
  (二)此外，復有搜索扣押證明筆錄乙紙附卷足稽，及使用過之針頭五支扣案可資佐證
    。又查為人施打胰島素係屬醫療行為，應由醫師或合格護產人員依醫師處方為之
    ，有行政院衛生署八十九年二月二十五日衛署醫字第八九○○九八一一號函在卷
    足憑。
  (三)綜據上述，本件事證已臻明確，被告右揭犯行，洵堪認定。
二、按被告未取得合法醫師資格，竟擅自替不特定之病患以注射針筒施打藥劑，核其
    所為，係犯醫師法第二十八條第一項前段之罪。公訴人認被告多次為病患施打藥
    劑之行為，應依連續犯之規定處斷，惟被告多次醫療行為，係其執行醫療業務範
    圍，均應包括於一個醫療業務之範疇，為實質上一罪，是公訴人所認尚有未洽。
    爰審酌被告未具有醫師資格，竟擅自執行醫療行為，足以危及他人身體、生命安
    全，被告之品行，犯罪之手段、目的，及犯後並未坦陳犯情等一切情狀，量處如
    主文所示之刑，以資懲儆。又被告未曾受有期徒刑以上刑之宣告，此有台灣高等
    法院被告全國前案紀錄表可查，因一時失慮，偶罹刑典，經此偵審程序及刑之宣
    告後，應知警惕，而無再犯之虞，本院認前開所宣告之刑，以暫不執行為適當，
    並宣告緩刑四年，以啟自新。至於扣案使用過之注射針頭五支，係被告所有供執
    行醫療業務所使用之藥械，爰依醫師法第二十八條第一項前段之規定，予以宣告
    沒收。另扣案使用過之注射液空瓶二支，係證人李國雄向被告詢問並購買該注射
    液所遺留，並非被告用以從事醫療行為所使用之藥械，業據證人李國雄於本院調
    查程序中證述在卷；而未使用過之南光龍注射液二十一支、美久奧林五十支、滴
    利賜葡萄糖注射液五十支、注射液水五十三支、肌舒能注射液八十三支、合利他
    命注射液十支、輸液套二十五組、泰爾茂注射針（針頭）一百支、泰爾茂注射針
    筒（含針頭）五十二支、止血帶一條等物品，雖非如被告所辯稱僅係注射神經痛
    所使用之藥物，有行政院衛生署八十九年四月八日衛署藥第八九○一五○七四號
    函暨所附資料在卷可按，惟亦無證據足資證明係被告供執行醫療業務所使用之藥
    械，且上開物品亦非違禁物，爰均不為沒收之諭知。
據上論斷，應刑事訴訟法第二百九十九條第一項前段，醫師法第二十八條第一項前段
，刑法第十一條前段、第七十四條第一款，判決如主文。
本案經檢察官李靜文到庭執行職務。
中      華      民      國      八十九    年      九    月      二十    日
                                  臺灣高雄地方法院刑事第六庭
                                      審判長法  官  莊崑山
                                            法  官  趙家光
                                            法  官  洪榮家
右為正本，係照原本作成。
如不服本判決，應於送達後十日內，向本院提出上訴狀。
                                            書記官  黃中旗
中      華      民      國      八十九    年      九    月      二十    日
附錄本案論罪科刑法條全文：
醫師法第二十八條第一項：
未取得合法醫師資格，擅自執行醫療業務者，處一年以上三年以下有期徒刑，得併科
新臺幣三萬元以上十五萬元以下罰金，其所使用之藥械沒收之。但合於左列情形之一
者，不在此限：


司法院資訊處製作；財團法人民間司法改革基金會備份。
